【裁判字號】    88,上,1646
【裁判日期】    900821
【裁判案由】    給付貨款
【裁判全文】
臺灣高等法院民事判決  八十八年度上字第一六四六號
      上  訴  人    寶欣纖維有限公司
      法定代理人    吳苓蓉
      訴訟代理人    許啟宏
      被  上訴人    艾珈有限公司
      法定代理人    舒美琪
右當事人間給付貨款事件，上訴人對於中華民國八十八年九月二十九日臺灣臺北地方
法院第一審判決（八十八年訴字第二四九七號），提起上訴，本院判決如左：
            主          文
原判決關於駁回上訴人後項之訴部分及訴訟費用之裁判均廢棄。
被上訴人應給付上訴人新台幣佰拾肆萬玖仟伍佰玖拾捌元及自民國八十八年五月
六日起至清償日止按年利率百分之五計算之利息。
其餘上訴駁回。
第一、 二審訴訟費用由被上訴人負擔十分之八，餘由上訴人負擔。
本判決於上訴人以新台幣壹佰壹拾萬元供擔保後得假執行，但被上訴人如於假執行程
序實施前以新台幣佰拾肆萬玖仟伍佰玖拾捌元為上訴人預供擔保，得免為假執行
。
上訴人其餘假執行之聲請駁回。
          事          實
壹、上訴人方面：
一、聲明：原判決廢棄。被上訴人應給付上訴人新台幣（下同）三百五十二萬五千四
    百四十八元及自支付命令繕本送達翌日起至清償日止按年息百分之五計算之利息
    。願供擔保請准宣告假執行。
二、陳述：
（一）被上訴人於八十七年四月後向上訴人訂購布料積欠貨款四百餘萬元迄未清償，
      現關於多送貨之貨款三四、一八八元，兩造計算不一致之匯差七七、九九四元
      及兩造之單價差二四二、二七二元共三五四、四五四元均願減縮。故僅請求如
      聲明所示。
（二）二造間買賣關係計有三十四筆，雖其只在十二紙標購單上簽名，但均已出貨而
      被上訴人亦收受之情形下，買賣關係當然存在。
（三）八十七年五、六月份貨款（即八０二訂單）發票上開立之金額，與合約金額有
      差異，係因應被上訴人授意短開發票金額之故。兩造買賣金額，自非以發票為
      準。請款總決算單上所載之價額係以合約之約定為準，並已傳真告知被上訴人
      並未異議。若以發票為準，被上訴人給付之貨款為何高出發票金額四百六十二
      萬餘元（按係四二六、八六八元，為上訴人所誤算）。故八十七年五、六月之
      貨款尚欠一、二三二、七八六元。
（四）依兩造協議簡化爭點，八十七年九月份以後，上訴人請求之金額為發票上之金
      額為兩造所不爭執，但九月份以後是否已按發票上金額全額給付無誤則無協議
      。實則被上訴人尚欠付二、二九二、六六二元。
（五）簽發面額二百萬元之支票作為保證票予被上訴人，係因被上訴人告知有色差，
      要求伊簽發保證票保證之，並開立保證書。簽發保證票係成衣業之慣例，並於
      三個月後自動失效。則好奇台北分公司無異議收受上訴人之貨並出貨至緬甸
      加工，足認其所保證之布匹並無色差問題，即毋庸負賠償責任。而保證書之開
      立原因，係假設有色差時伊須負責。但結果為缸差。所謂缸差，係指不同缸所
      染之布匹色澤之差異之謂。此係正常狀態，如每缸布匹不混用即不會產生問題
      。本案係因被上訴人混缸產生的色差，其毋庸負損害賠償責任。
貳、被上訴人方面：
  一、聲明：上訴駁回。如受不利之判決，請准供擔保免為假執行。
  二、陳述：
  （一）標購單計三十四紙上訴人簽名回傳有十二紙，即雙方雖有買賣之合意，但就
        價金若干尚處於不確定之狀態，上訴人自不能未簽章回傳之採購單據上之單
        價、總價作為請求給付貨款之依據。且雙方交易期間，上訴人所交付之布匹
        有瑕疵，應賠償伊二百萬元互為抵銷。
  （二）上訴人於請款結算單上特別加註「本單僅作通知用，收款以發票為憑」之文
        字，則應收之貨款自應以發票為最終核算之憑據。且統一發票之效力高於上
        訴人自行製作之統計表、佐證資料等資料，上訴人空口係應被上訴人短開發
        票金額之要求，自應舉證證明之。另依上訴人以3.蘆竹郵局第二００號
        存證信函對伊為催告時，所檢附之證物即系爭二十九張發票，亦足證明雙方
        均同意以統一發票上之價格為本件買賣交易之價格。至於所付貨款多於發票
        金額，是因兩造間除八０二號訂單外，尚有八０三－八二二號訂單亦於同期
        間付款之結果。
  （三）上訴人書立內容為「茲由於８０２訂單牛仔布顏色有差致使成衣有部分瑕疵
        ，本公司願承擔負責。」之保證書，及簽發面額二百萬元之保證票，則上訴
        人已承諾因色差願負賠償責任。色差部分須賠償美金二萬元合計新台幣六十
        九萬五千二百元及被上訴人商譽損失部分（即二百萬支票與二萬美金之差額
        ），合計後已足給付應付予上訴人之貨款。
  （四）八十七年九月份以後之貨款，上訴人業已自認應依據發票之金額為準，其金
        額為九百一十萬一千三百八十七元。上訴人計算出被上訴人自八十七年九月
        份後付款之金額為六百八十萬八千七百二十五元不爭執，但八０二號採購單
        之布料一、五五七．八０公斤是九月份補請款而未少交貨。但其價款二三０
        、五五四．四０元既已列入五、六月份之貨款中，又列入九月份之貨款內，
        即有重複。
                  理      由
一、上訴人於原審起訴主張：被上訴人積欠上訴人貨款計四百零玖萬捌仟壹佰柒拾肆
    元未予清償，爰求為命被上訴人給付上開貨款及加計法定遲延利息之判決。上訴
    後除減縮請求單價差、差及多送貨物之貨款共三五四、四五四元外，再減縮請
    求為三、五二五、四四八元及其法定利息。
二、被上訴人則以：上訴人所提之應收帳款明細表影本一份、請款結算表影本七紙係
    上訴人片面製作，不足作為證據。又採購單大部分未經上訴人簽名回傳無從計算
    應給付貨款之確實金額，故均應以發票為準。經計算結果，被上訴人已付一六、
    二七三、二七四元（按與上訴人所稱被上訴人已付貨款五、六月份含匯差為九、
    四六四、五四九元，九月後為六、八０八、七二五元合計之一六、二七三、二七
    四元相符）因上訴人須負責賠償色差二百萬元之損害，予以抵銷後，被上訴人尚
    溢付貨款一、一０二、五七四元。若賠償以被上訴人所支付之美金二萬元，折合
    六九五、二００（新台幣）元計亦僅欠上訴人二０二、二二六元。再退步以全不
    負賠償之責任言，僅欠付八九七、四二六元，何來三百萬餘元等語資為抗辯。
三、查兩造自民國八十七年四月起迄八十七年十一月止成立布料買賣合約，系爭合約
    存續期間雙方非僅就單一採購單為單項買賣，而係有多筆買賣，採購單號碼自八
    ０二迄八二二號多筆，採購單計三十四紙，上訴人簽名回傳十二紙。另上訴人為
    承擔色差之擔保責任，簽發面額二百萬元之支票作為保證票，並開具保證書予被
    上訴人，有採購單、支票、保證書等影本在卷可稽。又八十七年九月後買賣之貨
    款金額，以發票所載者為憑。八十七年五、六月份買賣之貨款發票，上訴人計開
    立七張，九月以後者共二十二張，亦有該發票在卷可憑為兩造所不爭執，先予說
    明。
四、 關於八十七年五、六月八０二號訂單二紙，上訴人計開發票七張（本院卷卷（
    一）第三十一頁），貨款金額共八、七六三、四五四元，但上訴人主張此金額應
    以請款結算單（簡稱請款單）為憑，被上訴人則認應以發票為憑，為兩造爭執之
    點。上訴人主張其除開立發票外，尚開立請款單向被上訴人請款，被上訴人收受
    後對請款單所列單價及總金額，迄無異議，被上訴人對此未為爭執。因之請款單
    下方雖印有「一、本單僅作通知用，收款以發票為憑」之文字，上訴人主張所謂
    收款以發票為憑，是指實收款項以發票為憑，應可採信。且上訴人於八０二號訂
    單所開立發票七張共八、七六三、四五四元，開立請款單之金額共一０、七九七
    、九一五．一０元，與被上訴人採購單所列總價一０、五五五、六七三．二０元
    ，發生價差二四二、二七一．九０元，上訴人已於本院減縮該差價二四二、二七
    一．九０元，與訂單完全相同，因之上訴人就被上訴人之採購單（要約），雖未
    全部回傳（承諾），但既已按採購單交貨經被上訴人收受，現又願按採購單所列
    單價及總價計款，被上訴人亦承認兩造之買賣成立，於貨價應無何不確定之情形
    存在。故八０二號訂單之貨款應依請款單扣除上述價差後所列總價一０、五五五
    、六七三．二０元為正確。被上訴人已付貨款依被上訴人之匯率計算方式加計匯
    差七七、九四四元後為九、四六四、五四九元，故應欠付一、０九一、一二四．
    二元。
五、關於八十七年九月後之貨款部分，上訴人依發票所列貨款金額於九十年三月二十
    八日辯論意旨狀載為九、一０一、三八七元，即九月份之發票金額為二、二二０
    、七九一元，實則依其所提九月份七張發票金額計應為二、二九一、八二八元，
    致少計七一、０三七元，不予計入後，再減多送貨之價金三四、一八八元（按多
    送貨之貸款發生於九月後，故應於此扣除），為九、０六七、一九九元，被上訴
    人已付六、八０八、七二五元，尚欠付二、二五八、四七四元。被上訴人雖主張
    因上訴人交付之布有色差之瑕疵，曾出具保證書及簽發金額二百萬元之保證支票
    供賠償，應予抵銷。上訴人則主張因當時不知色差原因，故係假定係應由其負責
    之瑕疵乃予保證。嗣經發現該色差是缸差之結果，即每一缸之染色不可能完全一
    致故裁製衣服時應避免混缸而將不同缸之布料做同件衣服。然因被上訴人之製衣
    廠混缸製衣，致同件衣服顏色不同，與上訴人無關，不負賠償責任等情，業據證
    人周燕鈴結證屬實（本院卷卷（一）第一七九頁），上訴人所辯應堪採信而不必
    為混缸所致之色差負責賠償責任，即無從以其二百萬元保證票款與系爭貨款抵銷
    。至於被上訴人抗辯上訴人就八十七年五、六月之貨款二三０、五五四．四０元
    重複計算部分。經查上訴人僅列入該五、六月份之貨款內，並未重複列入九月後
    之貨款中，此可由九月後之請款單與採購單上所載單價、數量、總價完全相符證
    知。
六、綜上所述，被上訴人尚欠上訴人貨款共三、三四九、五九八元（元以下四捨五入
    ）及自支付命令送達翌日即八十八年五月六日起算之法定利息。上訴人於此範圍
    內之請求為正當，應予准許，逾此部分之請求，為無理由，不予准許。原審為上
    訴人全部敗訴之判決，於上開應准許部分，上訴人為有理由，應予廢棄改判。駁
    回部分上訴為無理由，應予駁回。並依兩造之請求，就准許部分之准免假執行分
    別酌定相當擔保金額准許之，駁回部分假執行聲請失所附麗，應併予駁回。
七、據上論結，本件上訴為一部有理由，一部無理由，依民事訴訟法第四百四十九條
    第一項、第四百五十條、第七十九條但書、第四百六十三條、第三百九十條第二
    項、第三百九十二條判決如主文。
中      華      民      國    九十      年      八      月    二十一    日
                              民事第一庭
                                  審判長法  官    洪  仁  嘉
                                        法  官    湯  美  玉
                                        法  官    顧  錦  才
右正本係照原本作成。
上訴人不得上訴。
被上訴人如不服本判決，應於收受送達後二十日內向本院提出上訴書狀，其未表明上
訴理由者，應於提出上訴後二十日內向本院補提理由書狀（均須按他造當事人之人數
附繕本）上訴時應提出委任律師或具有律師資格之人之委任狀；委任有律師資格者，
另應附具律師及格證書及釋明委任人與受任人有民事訴訟法第四百六十六條之一第一
項但書或第二項（詳附註）所定關係之釋明文書影本。
中      華      民      國    九十      年      八      月    二十二    日
                                        書記官    葉  炳  宏
附註：
民事訴訟法第四百六十六條之一（第一項、第二項）
對於第二審判決上訴，上訴人應委任律師為訴訟代理人。但上訴人或其法定代理人具
有律師資格者，不在此限。
上訴人之配偶、三親等內之血親、二親等內之姻親，或上訴人為法人、中央或地方機
關時，其所屬專任人員具有律師資格並經法院認為適當者，亦得為第三審訴訟代理人
。


司法院資訊處製作；財團法人民間司法改革基金會備份。
